臺灣臺北地方法院民事判決 
110年度簡上字第301號
上  訴  人  劉宜凱    指定送達處所：嘉義縣○○鎮○○000                                      號
被  上訴人  星展(台灣)商業銀行股份有限公司

法定代理人  伍維洪  
訴訟代理人  吳志遠  
上列當事人間請求清償借款事件，上訴人對於中華民國110年3月
31日本院臺北簡易庭110年度北簡字第1444號第一審判決提起上
訴，被上訴人並減縮起訴聲明，本院於民國110年11月24日言詞
辯論終結，判決如下：
    主      文
上訴駁回。
第二審訴訟費用（除減縮部分外）由上訴人負擔。
原判決第一項所命給付，減縮為上訴人應給付被上訴人新臺幣肆
萬伍仟柒佰肆拾貳元，及自民國一一〇年三月十三日起至清償之
日止，按年息百分之三點二五計算之利息。
    事實及理由
壹、程序方面：
　㈠本件上訴人之法定代理人業於民國110年7月21日變更為伍維
    洪，有公司變更登記表（見本院卷第131至134頁）及經濟部
    110年7月21日經授商字第11001115810號函（見本院卷第135
    至138頁）附卷足憑，並經上訴人於110年10月15日以民事聲
    請補正狀聲明承受訴訟（見本院卷第113、114頁），經核與
    民事訴訟法第175條第1項、第176條之規定相符，應予准許
    。
　㈡按第二審程序中為訴之變更或追加，非經他造同意，不得為
    之，但減縮應受判決事項之聲明者，不在此限，民事訴訟法
    第446條第1項、第255條第1項第3款定有明文；依同法第436
     條之1第3 項規定，於簡易程序之上訴程序準用之。經查，
    本件被上訴人於原審訴之聲明為：上訴人應給付被上訴人新
    臺幣（下同）49,312元，及自110年3月13日起至清償日止，
    按年息3.25%計算之利息（見原審卷第45、49頁），被上訴
    人於上訴人提起上訴後以民事聲請補正狀減縮訴之聲明為：
    上訴人應給付被上訴人45,742元，及自110年3月13日起至清
    償日止，按年息3.25%計算之利息（見本院卷第113、114頁
    ），依首揭規定，應予准許。
貳、實體方面：
一、被上訴人起訴主張：上訴人於105年11月9日簽署車輛動產抵
    押貸款契約書向被上訴人以動產抵押方式辦理汽車抵押貸款
    700,000元，約定借款利率按年息3.25%計算。詎上訴人自10
    9年8月9日起即未依約繳款，積欠貸款本金278,709元未繳款
    。上訴人依約取回系爭抵押車輛並於110年2月24日拍賣得款
    280,000元，扣除上訴人積欠本息與相關費用後尚欠本金49,
    312元未清償，並應自110年3月13日起給付按年息3.25％計算
    之利息，爰依消費借貸契約之法律關係，求為判命上訴人應
    給付被上訴人49,312元，及自110年3月13日起至清償日止，
    按年息3.25%計算之利息【原審判命上訴人如數給付，上訴
    人聲明不服，提起上訴，被上訴人則於本院審理時減縮起訴
    聲明為請求上訴人給付45,742元，及自110年3月13日起至清
    償日止，按年息3.25%計算之利息】。並答辯聲明：上訴駁
    回。
二、上訴人則以：上訴人對於其積欠汽車貸款本金278,709元，
    且因拍賣系爭抵押車輛衍生法訴費用2,230元、協尋服務費2
    0,000元、拍賣服務費用：6,160元、營業稅：13,333元一節
    固無爭執，然系爭抵押車輛於109年10月23日即遭被上訴人
    取回，上訴人自斯時起就該車輛即無使用收益權限，應無庸
    再給付貸款利息，另被上訴人請求上訴人負擔上揭因拍賣抵
    押車輛衍生費用，於法無據云云，資為抗辯。並上訴聲明：
    ㈠原判決除減縮部分外廢棄。㈡上開廢棄部分，被上訴人在原
    審之訴駁回。　　
三、兩造不爭執事實如下：（見本院卷第151頁）
　㈠上訴人於105 年11月9 日簽署車輛動產抵押貸款契約書（見
    原審卷第9頁）向被上訴人以動產抵押方式辦理汽車抵押貸
    款700,000 元，約定借款利率按年息3.25% 計算，詎上訴人
    自109年8月9日起即未依約繳款，積欠貸款本金278,709元未
    繳款。
  ㈡被上訴人依約取回系爭抵押車輛並於110年2月24日拍賣得款2
    80,000元。
  ㈢因拍賣系爭抵押車輛衍生下列費用合計：41,723元。
    ⒈法訴費用：2,230元（見本院卷第115頁）。
    ⒉協尋服務費用：20,000元（見本院卷第117頁）。
    ⒊拍賣服務費用：6,160元（見本院卷第123頁）。
    ⒋營業稅：13,333元（見本院卷第125頁）。
　　（計算公式：2,230元＋20,000元＋6,160元＋13,333元＝41,723
    元）　 
四、茲就兩造之爭點及本院之判斷，分述如下：
　㈠經查，兩造對於上訴人於105年11月9日簽署車輛動產抵押貸
    款契約書向被上訴人以動產抵押方式辦理汽車抵押貸款700,
    000 元，借款利率按年息3.25% 計算，詎上訴人自109年8月
    9日起即未依約繳款，積欠貸款本金278,709元未繳款，被上
    訴人依約取回系爭抵押車輛並於110年2月24日拍賣得款280,
    000元，另拍賣系爭抵押車輛衍生法訴費用2,230元、協尋服
    務費用20,000元、拍賣服務費用6,160元、營業稅13,333元
    等合計41,723元款項之事實，並無爭執，已如前述，自堪採
    信為真實；又查，依卷附兩造不爭執其形式真正之本院自行
    收納款項收據（見本院卷第115頁）、協尋車輛費用申請明
    細（見本院卷第117頁）、統一發票（見本院卷第119頁）、
    委拍人應付帳款明細表（見本院卷第121頁）、電子發票證
    明聯（見本院卷第123頁）、營業稅繳款書（見本院卷第125
    頁）等資料可知，上揭拍賣系爭抵押車輛衍生款項41,723元
    確係由被上訴人墊付，且上訴人對於109年8月9日至110年3
    月12日期間共計214天積欠利息為5,310元（計算公式：109
    年8 月9日至110年3月8日期間共計211天積欠利息5,236元＋1
    10年3 月9日至110年3月12日期間共計3天積欠利息74元＝5,3
    10元）之客觀正確性亦無爭執（見本院卷第150頁）；承上
    ，系爭抵押車輛拍賣得款280,000元經扣抵上揭因拍賣系爭
    抵押車輛衍生款項41,723元、積欠本息284,019元（計算公
    式：本金278,709元＋109年8月9日至110年3月12日期間共計2
    14天積欠利息5,310元＝284,019元）後，尚欠本金45,742元
    未清償（計算公式：280,000元－41,723元－284,019元＝﹣45,7
    42元），從而，被上訴人依兩造間消費借貸契約關係，請求
    上訴人應給付被上訴人45,742元，及自110年3月13日起至清
    償日止，按年息3.25%計算之利息，應屬有據。
  ㈡上訴人固抗辯上揭拍賣系爭抵押車輛衍生款項41,723元不應
    由其負擔，且系爭抵押車輛於109年10月23日遭被上訴人取
    回後，上訴人即無支付利息之義務云云。然查「甲方（按係
    上訴人，下同）喪失期限利益，或乙方（按係被上訴人，下
    同）依本契約書約定得逕為強制執行時，若甲方拒絕或不能
    交付抵押物時，乙方除得逕向法院聲請強制執行並依法進行
    追索程序外，因占有取回標的物所產生之委外協尋取回車輛
    費用、拖車費、配鎖費、運輸費、停車費及標的物之修理、
    維護、保養費用、保險費、稅捐或積欠之罰缓、罰金及滯納
    金等應由甲方全數負擔。…出賣標的物所得價金應先扣除有
    關貸款期間所墊付之各項費用及取回占有出賣等各項費用，
    再依次抵充違約金、遲延利息、未付貸款一切相關債務，如
    有任何不足，甲方應負責補足，包括抵押物占有後所生孳息
    、費用及一切債務。…」，為車輛動產抵押貸款契約書第18
    條第11項所約定（見本院卷第99頁），是以拍賣系爭抵押車
    輛衍生款項41,723元依約本應由上訴人負擔，並自系爭抵押
    車輛拍賣得款280,000元中扣抵；又兩造對於系爭抵押車輛
    係於109年10月23日遭被上訴人取回一節，固無爭執（見本
    院卷第151頁），惟查，系爭抵押車輛係於110年2月24日始
    經聯合汽車商行以280,000元拍定，有兩造不爭執其形式真
    正之拍賣汽車紀錄（見原審卷第59頁）及臺中市汽車商業同
    業公會證明書（見原審卷第61頁）附卷足憑，而該拍賣得款
    280,000元經扣抵上揭因拍賣系爭抵押車輛衍生款項41,723
    元、積欠本息284,019元，尚欠本金45,742元未清償，已如
    前述，是上訴人就所餘本金45,742元之部分，自應依車輛動
    產抵押貸款契約書之約定，自110年3月13日起至清償之日止
    ，計付按年息3.25%計算之利息，從而，上訴人所為前揭抗
    辯，經核均與事實不符，並不足採。
五、綜上所述，被上訴人依兩造間消費借貸契約關係，減縮聲明
    ，請求上訴人給付45,742元，及自110年3月13日起至清償日
    止，按年息3.25%計算之利息，為有理由，應予准許。原審
    就上開應准許之部分為上訴人敗訴之判決，於法並無不合。
    上訴意旨指摘原判決此部分不當，求予廢棄改判，為無理由
    ，應駁回上訴。另被上訴人於原審判決後始於本院減縮原審
    起訴聲明如上，爰更正原判決所命上訴人給付金額如主文第
    3項所示。
六、本件事證已臻明確，兩造其餘之攻擊或防禦方法及所用之證
    據，經本院斟酌後，認為均不足以影響本判決之結果，爰不
    逐一論列，附此敘明。
七、據上論結，本件上訴為無理由，依民事訴訟法第436條之1第
    3項、第449條第1項、第78條、第463條，判決如主文。
中　　華　　民　　國　　110 　年　　12　　月　　15　　日
              民事第四庭  審判長法  官  蔡政哲

                                法  官  陳正昇

                                法  官  李家慧
以上正本係照原本作成。
本判決不得上訴。　　　　　　　　　　　　
中　　華　　民　　國　　110 　年　　12　　月　　15　　日
                                 書記官  王怡茹